臺灣高雄地方法院刑事判決　　　　　　　 96年度訴字第181號
公　訴　人　臺灣高雄地方法院檢察署檢察官
被　　　告　甲○○
　　　　　　　　　　（另案於臺灣屏東看守所羈押中）
上列被告因違反毒品危害防制條例案件，經檢察官提起公訴（95
年度毒偵字第8707號），本院適用簡式審判程序判決如下：
    主  文
甲○○施用第一級毒品，累犯，處有期徒刑捌月；扣案之第一級
毒品海洛因壹包（驗後淨重壹點壹伍公克，空包裝重零點貳肆公
克）沒收銷燬之。。
    事  實
一、甲○○前於民國89年間，因施用毒品案件，經本院裁定送觀
    察、勒戒，因認有繼續施用毒品之傾向，另經本院裁定送強
    制戒治，嗣經裁定停止戒治，所餘期間付保護管束，而於90
    年10月5 日保護管束期滿未經撤銷，視為強制戒治執行完畢
    ，並經檢察官以90年度戒毒偵字第1170號為不起訴處分確定
    。又於92年間因施用毒品案件，經臺灣屏東地方法院以92年
    度訴字第200 號判決判處有期徒刑1 年確定；復於93年間因
    施用毒品案件，經同前法院以93年度訴字第497 號判決判處
    有期徒刑1 年2 月確定；二罪接續執行後，於95年3 月3 日
    假釋出監，並付保護管束，至95年5 月22日保護管束期滿，
    假釋未經撤銷，視為有期徒刑執行完畢。
二、詎甲○○猶不知悔改，雖經上開強制戒治執行完畢，及因施
    用毒品經法院依法追訴處罰，猶於95年11月2 日14時許，在
    其屏東縣內埔鄉住處，以針筒注射之方式，施用第一級毒品
    海洛因乙次。嗣於95年11月2 日18時50分許，在高雄市○○
    區○○路與建國路口處，因形跡可疑，為警攔檢盤查，當場
    扣得第一級毒品海洛因1 包（淨重1.15公克），並經其同意
    採尿檢驗後，始悉上情。
三、案經高雄市政府警察局保安警察大隊報請臺灣高雄地方法院
    檢察署檢察官偵查起訴。
    理  由
壹、程序部分
    本件被告甲○○所犯係死刑、無期徒刑、最輕本刑為3 年以
    上有期徒刑以外之罪，其於準備程序中就前揭被訴事實為有
    罪之陳述，經受命法官告知簡式審判程序之旨，並聽取公訴
    人、被告之意見後，本院認無不得或不宜改依簡式審判程序
    進行之處，爰依刑事訴訟法第273 條之1 第1 項、第284 條
    之1 ，裁定本件由受命法官獨任進行簡式審判程序，合先敘
    明。
貳、實體部分
一、上揭事實，業據被告甲○○於警詢、偵查及本院審理時坦承
    不諱，且被告經警查獲時所採集之尿液，經送高雄市立凱旋
    醫院檢驗，確呈嗎啡陽性反應（海洛因在人體內代謝成嗎啡
    ，係檢驗其尿液中嗎啡反應），有該院95年11月10日檢驗報
    告在卷可稽；又扣案之海洛因1 包，經送法務部調查局鑑驗
    結果，確含第一級毒品海洛因成分（淨重1.15公克，空包裝
    重0.24公克），有該局95年12月8 日調科壹字第0952304462
    0 號鑑定書在卷可憑。足認被告之自白與事實相符，自可採
    為認定犯罪事實之證據。
二、被告前於89年間，因施用毒品案件，經本院裁定送觀察、勒
    戒，因認有繼續施用毒品之傾向，另經本院裁定送強制戒治
    ，嗣經裁定停止戒治，所餘期間付保護管束，而於90年10月
    5 日保護管束期滿未經撤銷，視為強制戒治執行完畢，並經
    檢察官以90年度戒毒偵字第1170號為不起訴處分確定；又於
    92、93年間因施用毒品案件，經臺灣屏東地方法院分別以92
    年度訴字第200 號、93年度訴字第497 號判決判處有期徒刑
    1 年及1 年2 月確定等情，有臺灣高等法院被告前案紀錄表
    附卷可查。按毒品危害防制條例於92年7 月9 日修正公布，
    自93年1 月9 日施行，其中第20條、第23條將施用毒品之刑
    事處遇程序，區分為「初犯」及「5 年內再犯」、「5 年後
    再犯」，依其立法理由之說明：「初犯」，經觀察、勒戒或
    強制戒治後，應為不起訴處分或不付審理之裁定；經觀察、
    勒戒或強制戒治執行完畢釋放後，「5 年內再犯」者，因其
    再犯率甚高，原實施之觀察、勒戒及強制戒治既已無法收其
    實效，應依法追訴或裁定交付審理。至於經觀察、勒戒或強
    制戒治執行完畢釋放後，「5 年後再犯」者，前所實施之觀
    察、勒戒或強制戒治已足以遮斷其施用毒品之毒癮，為期自
    新及協助其斷除毒癮，仍適用「初犯」規定，先經觀察、勒
    戒或強制戒治之程序。從而依修正後之規定，僅限於「初犯
    」及「5 年後再犯」二種情形，始應先經觀察、勒戒或強制
    戒治程序。倘被告於5 年內已再犯，經依法追訴處罰，縱其
    第3 次（或第3 次以上）再度施用毒品之時間，在初犯經觀
    察、勒戒或強制戒治執行完畢釋放5 年以後，已不合於「5
    年後再犯」之規定，且因已於「5 年內再犯」，顯見其再犯
    率甚高，原實施觀察、勒戒或強制戒治，已無法收其實效，
    即應依該條例第10條處罰（最高法院95年第7 次刑事庭會議
    決定意旨、95年度台非字第六五號刑事判決意旨參照）。是
    以本件被告施用毒品之時間（95年11月2 日）距其強制戒治
    執行完畢之日（90年10月5 日）雖已逾5 年，揆諸前開說明
    ，仍應依法論科。
三、按海洛因係毒品危害防制條例第2 條第2 項第1 款所稱之第
    一級毒品，依法不得施用。核被告所為，係犯毒品危害防制
    條例第10條第1 項之施用第一級毒品罪。其持有海洛因後，
    進而施用，其持有之低度行為應被其施用之高度行為所吸收
    ，不另論罪。被告有如犯罪事實欄所載之前科紀錄，亦有臺
    灣高等法院被告前案紀錄表在卷可憑，其於刑之執行完畢5
    年內故意再犯本件有期徒刑以上之罪，為累犯，應依刑法第
    47條第1 項規定，加重其刑。爰審酌被告經觀察勒戒、強制
    戒治及判刑後，仍不知警惕，未能戒絕毒品而再犯施用毒品
    罪，足證前開保安處分措施尚難矯治其惡性，顯不宜輕判，
    惟念其於犯罪後坦承犯行，態度良好，及所犯為自戕行為，
    並未危及他人等一切情狀，量處如主文所示之刑，以示懲儆
    。扣案之海洛因1 包，經送驗結果，確為第一級毒品，已如
    前述，且其包裝袋因與其內之毒品無法析離，應將之同視為
    第一級毒品，不問屬於被告與否，應依毒品危害防制條例第
    18條第1 項前段規定併予宣告沒收銷燬之。
據上論斷，應依刑事訴訟法第273 條之1 第1 項、第299 條第1
項前段，毒品危害防制條例第10條第1 項、第18條第1 項前段，
刑法第11條、第47條第1 項，判決如主文。
中　　華　　民　　國　　96　　年　　6　月　　　29   　日
                    刑事第六庭  法  官  李  蓓
以上正本證明與原本無異。
如不服本判決，應於收受送達後10日內向本院提出上訴書狀（應
附繕本）。
中　　華　　民　　國　　96　　年　　7 　　月　　2 　　日
　　　　　　　　 　　　　       書記官  何慧娟
附錄本案判決論罪科刑法條：
毒品危害防制條例第10條：
施用第一級毒品者，處6月以上5年以下有期徒刑。
施用第二級毒品者，處3年以下有期徒刑。
